【裁判字號】    90,重訴,265
【裁判日期】    920516
【裁判案由】    給付工程款
【裁判全文】
臺灣屏東地方法院民事判決  九十年度重訴字第二六五號
    原      告  瑞鋒營造有限公司
    法定代理人  楊瑞統
    訴訟代理人  蔡祥銘律師
    送達代收人  蔡祥銘
    被      告  交通部公路局第三區養護工程處
    法定代理人  陳逢源
    訴訟代理人  宋明政律師
    複代理  人  鄭明達
右當事人間給付工程款事件，本院判決如左：
    主    文
被告應給付原告新台幣陸佰肆拾玖萬壹千伍佰玖拾元，及自民國九十年十月二十日起
至清償日止，按年息百分之五計算之利息。
訴訟費用由被告負擔。
本判決予原告以新台幣貳佰貳拾萬元供擔保後得假執行。但被告於假執行程序實施前
，以新台幣陸佰肆拾玖拾萬壹仟伍佰玖拾元為原告預供擔保，得免為假執行。
    事實及理由
一、訴之聲明：
(一)原告方面：
  (1)被告應給付原告新台幣（下同）六百四十九萬一千五百九十元，及自本訴狀繕本
  送達翌日起至清償日止，按年息百分之五計算之利息。(2)訴訟費用由被告負擔。(3)
  原告願供擔保，請准宣告假執行。
(二)被告方面：
  (1)原告之訴駁回。(2)訴訟費用由原告負擔。(3)如受不利之判決，願供擔請准免為假
    執行。
二、事實摘要：
(一)原告方面：
(1)於民國八十六年十月二十八日承作被告「台一一線一○○Ｋ＋一○○－一○三Ｋ＋
  五○○路基路面拓寬改善工程」（下稱系爭工程），合約金額為一億一千二百四十
  七萬元，雙方約定於同年十一月二日開工，原告依約完工，並由被告驗收合格。經
  驗收結算後，被告尚有工程款八百七十萬五千七百四十二元未給付，扣除工程保固
  保證金一百六十六萬六千四百四十元，下腳料費用四十一萬一千七百七十五元，Ａ
  Ｃ及混凝土扣款十三萬五千九百三十七元，尚餘六百四十九萬一千五百九十元，依
  合約約定，經工程完工，且正式驗收合格後，被告應一次付清，惟履經催告，均置
  之不理，為此提起本件訴訟。
(2)對被告抗辯之陳述：
系爭工程，歷經二次變更設計，第一次變更設計係因原設計線路變更，第二次變更
  設計係因一○一Ｋ＋三六○一＋四六○段原設計結構物變更設計為Ｂ型重力式擋土
  牆，另一○一Ｋ＋四六○一＋十五○○段左側結構物－Ｂ型重力式擋土牆往外側移
  二公尺施作，二次變更設計期工程延展所需合理時間為：(甲)於八十六年十二月三十
  日因辦理第一次變更設計暫停施工，於八十七年七月二十九日變更設計完成通知施
  工，經變更設計後，所需工期計二百一十八天，施工期間受瑞伯及芭比絲颱風影響
  ，無法施工，應計加延展十五天，合計應延展工期二百五十八天，合約完工期限應
  延展至八十八年三月十九日，被告片面延展工期一百零三天，尚非合理。(乙)第二次
  變更設計自八十八年一月五日經被告同意變更，通知原告施工，所需工期計一百四
  十三天，合約完工日期應延展至八十八年五月二十七日止，原告於八十八年四月十
  七日完工，自無逾期。
(二)被告則以：固有與原告訂立承作系爭工程之合約，惟依該約定原告應於八十七年九
  月三十日完工，如發生工程逾期時，每逾期一日應按結算金額千分之一計算逾期罰
  款。詎原告遲至八十八年四月十七日始實際完工，嗣被告核准原告申請展延一○三
  天，則原告仍逾期九十六天，系爭工程結算總價為一億一千一百零九萬五千九百十
  四元，則原告之逾期罰款為一千零六十六萬五千二百零八元（000000000
  ／１００×９６＝00000000元）。是原告對被告固有末期工程款六百四十
  九萬一千五百九十元之請求權，惟與被告對原告之逾期罰款請求權互為抵銷後，原
  告尚須給付被告四百十七萬三千六百十八元，被告分別於九十年九月四日以三工
  濱字第○九○○二○八一號函及同年十月二日以台東豐榮郵局第六十號存證信函催
  告原告來繳納差額之款項，原告均拒之不理，是原告得主張之工程款與被告得主張
  之逾期罰款請求既經抵消而消滅，原告之請求顯屬無據等語資為抗辯。
三、法院之判斷：
(一)原告主張與被告訂立合約，施作系爭工程，依約完工，並已由被告驗收，被告尚積
  欠工程款六百四十九萬一千五百九十元未付等情，業據提出工程合約書及交通部公
  路局營繕工程結算驗收證明書為證，並為被告所是認，堪信為真實。又原告主張系
  爭工程，歷經二次變更設計，第一次變更設計係因原設計線路變更，第二次變更設
  計係因一○一Ｋ＋三六○一＋四六○段原設計結構物變更設計為Ｂ型重力式擋土牆
  ，另一○一Ｋ＋四六○一＋十五○○段左側結構物－Ｂ型重力式擋土牆往外側移二
  公尺施作等情，業據提出交通部公路局第三區工程處工程期限變更報告、展延工期
  分析表、被告東部濱海公路改善工程工務所八十七年十二月三日三工濱字第８７
  ０１６９２號函及被告所屬東濱工務所八十八年一月五日三工字第八七四一一七
  三號函為證，且為被告所不否認，足信為真正。
(二)又原告主張系爭工程因被告變更設計，應延展合理工期，原告依約完工，並已由被
  告驗收完成，被告自應給付積欠之工程款等語，被告則以核准展工期應為一百零三
  天，原告逾期完工，被告依約扣抵後無給付工程款之責等語置辯，是以本件爭執點
  為每次變更設計應延展工期為若干日？經查，本院囑託行政院公共工程技術委員會
  （以下簡稱公程會）鑑定，據其鑑定報告略以：本系爭工程之原始工期甲（即被告
  ）、乙（即原告）雙方均無異議；而第一次變更之施工工期，雙方對展延天數之認
  定雖有差距，惟並不影響最終之完工期限；本案之關鍵為第二次變更是否依法、依
  約有必要「按實際需要予以延長」而給予工期。就本工程合約而言，乙方應按設計
  圖施工，如於變更設計圖未頒發前先行施作，則乙方需冒打除重作及資源排擠致未
  變更部分之工程有逾期罰款之風險；就權利與義務而言，依慣例應於接獲正式變更
  通知後另行給予適當合理之工期。於八十八年一月五日前並未發現甲方有通知乙方
  就第二次變更可先行施工之文件，而按甲方．１．５三工字第８７４１１７３
  號函致其所屬東濱工務所（未副知乙方）始同意第二次變更在不影響舊有擋土牆為
  原則，酌將路線外移而定案；故其合理工期應自八十八年一月五日起算，該工期經
  本技術委員會鑑定為１０９天，及完工期限應為八十八年四月二十四日等語。此有
  行政院公共工程委員會九十二年三月二十八日工程術字第０９２００１２４３７０
  號函所附之鑑定書在卷可稽。本院前雖曾囑託高雄市土木技師公會（以下簡稱技師
  公會）為鑑定，惟技師公會之鑑定報告未就第一次、第二次變更施工所需實際日數
  、步驟予以分析，而本件之爭執點既為工期之爭紛，技師公會未就此部分為說明，
  無從得知其計算工期之基準，該鑑定報告自無足採為認定之依據，況公程會為被告
  聲請鑑定之單位，是本院認應以公程會之鑑定結果為認定依據。準此原告既於八十
  八年四月十七日完工，顯係於公程會所鑑定之完工期限（八十八年四月二十四日）
  內完工，並無逾期完工之情，被告抗辯應扣抵逾期完工之罰款顯屬無據，綜上所述
  ，原告請求被告給付六百四十九萬一千五百九十元，及自本訴狀繕本送達（九十年
  十月十九日）翌日起至清償日止，按年息百分之五計算之利息，為有理由，應予准
  許。
(二)兩造分別陳明願供擔保，聲請宣告假執行及免為假執行，核無不合，爰酌定相當擔
  保金額准許之。
(三)本件事證已臻明確，兩造其餘之攻擊防禦方法及所舉證據，核與判決結果無影響，
  爰不逐一審究，併此敘明。
結論：原告之訴為有理由，依民事訴訟法第七十八條、第三百九十條第二項、第三百
九十二條，判決如主文。
中      華      民      國    九十二    年      五      月    十六    日
                                    臺灣屏東地方法院少年及家事庭
~B法      官  吳思怡
右為正本係照原本作成。
如不服本判決，應於收受送達後二十日內向本院提出上訴書狀。
~B法院書記官  鄭美雀
中      華      民      國    九十二    年      五      月    十六    日


司法院資訊處製作；財團法人民間司法改革基金會備份。
